臺灣桃園地方法院刑事判決　　　　　　　96年度訴字第1166號
公　訴　人　台灣桃園地方法院檢察署檢察官
被　　　告　甲○○
　　　　　　　　　　（現於臺灣桃園看守所羈押中）
選任辯護人　乙○○律師
上列被告因違反毒品危害防制條例案件，經檢察官提起公訴（96
年度偵字第6169號），本院判決如下：
    主  文
甲○○共同運輸第一級毒品，處有期徒刑拾陸年。扣案之第一級
毒品海洛因顆（驗餘合計淨重壹肆玖點玖零公克，空包裝總重
壹點玖伍公克，純度百分之玖拾貳點陸柒，純質淨重壹捌點玖
壹公克），均沒收銷燬之；扣案之包裝前開第一級毒品海洛因保
險套陸個，均沒收。
其餘被訴部分無罪。
    事  實
一、甲○○明知海洛因係業經公告列為毒品危害防制條例第2 條
    第2 項第1 款所規定之第一級毒品，不得非法運輸，亦屬懲
    治走私條例所規定未經許可不得私運來臺之管制物品，竟因
    對外欠債及撫育稚子而需錢孔急，與真實姓名年籍不詳綽號
    「阿明」、「小黃」之成年男子共同基於運輸及私運管制物
    品第一級毒品海洛因之犯意聯絡，於民國96年3 月15日約定
    由甲○○先行自費前往香港向「小黃」拿取第一級毒品海洛
    因後，再攜回臺灣轉交予「阿明」。甲○○旋於翌日（16日
    ）中午搭乘長榮航空公司編號BR869 號班機前往香港，並依
    「阿明」之指示住宿於海濱賓館708 號房內，俟同日晚間某
    時許，「小黃」即至該處交付每顆外包裝均以2 個保險套包
    裝好之球狀第一級毒品海洛因3 顆（驗餘合計淨重149.90公
    克，空包裝總重1.95公克，純度92.67%，純質淨重138.91公
    克），並言明若攜帶成功，則每顆之代價為新臺幣（下同）
    20,000元。嗣於同年月17日中午，甲○○即將上開球狀第一
    級毒品海洛因3 顆，以2 顆塞入肛門，1 顆置於長褲左側口
    袋之攜帶方式，搭乘長榮航空公司編號BR866 號班機入境臺
    灣桃園國際機場，而將管制進口之第一級毒品海洛因運輸入
    境我國。後於同日下午2 時20分許，在臺灣桃園國際機場第
    二航廈入境檢查室內，為內政部航空警察局勤務人員查得其
    置於長褲左側口袋之球狀第一級毒品海洛因毒品1 顆後，徵
    得甲○○之同意而帶往桃園縣桃園市敏盛醫院灌腸，再排出
    其塞於肛門內之球狀第一級毒品海洛因2 顆，始知悉上情。
二、案經內政部警政署航空警察局移送臺灣桃園地方法院檢察署
    檢察官偵查起訴。
    理  由
甲、有罪部分：
壹、程序事項：
    本件認定犯罪事實所引用之本件卷內所有卷證資料（包含文
    書證據、物證等證據），並無證據證明係公務員違背法定程
    序所取得，且被告甲○○及其之選任辯護人於本院審理終結
    前就卷內所有之卷證資料之證據能力均表示無意見，且卷內
    之文書證據，亦無刑事訴訟法第159 條之4 之顯有不可信之
    情況與不得作為證據之情形，則依刑事訴訟法第159 條之 5
    之規定，本件認定犯罪事實所引用之本件卷證所有文書證據
    、物證等證據，均有證據能力。
貳、實體事項：
一、被告甲○○固不否認確有就自香港以上開所述之方式攜帶第
    一級毒品海洛因入境我國之情，惟矢口否認有何運輸第一級
    毒品海洛因之犯行，辯稱：其只知道其所攜帶者為四號藥之
    違禁品，並不知悉為海洛因云云；辯護意旨則略以：被告並
    無施用毒品之前案紀錄，故其並不了解所謂四號即是第一級
    毒品海洛因，則依所知輕於所犯，應從其所知之法理，本案
    應論以毒品危害防制條例第4 條第4 項之運輸第四級毒品罪
    云云，惟查：被告知悉其所攜帶者為第一級毒品海洛因之事
    實，業據其先前於偵查中（見偵查卷第40頁）及本院羈押庭
    訊問中（見本院聲羈卷第13頁）供承不諱，再參以本案「小
    黃」所交付予被告之物品乃僅係以保險套為外包裝，並要求
    被告需以塞入肛門之方式挾帶入關，則被告於收受之際應尚
    得看見其所攜帶之物為白色粉末狀，又衡情一般所稱之「四
    號藥」，即係指第一級海洛因之情，亦為社會大眾所知悉，
    則被告既已了解其所攜帶者為俗稱四號藥之白色粉末，其對
    所運輸者為第一級毒品海洛因之情，自當知之甚詳，是被告
    事後改口辯稱其僅知道所攜帶者為俗稱四號藥之違禁品云云
    ，即顯屬卸責之詞，不足採信，準此，辯護意旨所辯因被告
    主觀上認定其所攜帶者為四號藥，故本案應論以運輸第四級
    毒品罪云云，亦非可採。此外，復有台北關稅局扣押貨物、
    運輸工具收據及搜索筆錄、旅客入出境記錄查詢及現場查獲
    照片等件附卷可參；又扣案之球狀白色粉末3 顆經送請法務
    部調查局鑑定之結果，確均含有第一級毒品海洛因成分（驗
    餘淨重149.90公克，空包裝總重1.95公克，純度92.67%，純
    質淨重138.91公克），有法務部調查局於96年4 月14日出具
    之調科壹字第09623033010 號鑑定書1 紙在卷可稽，併有扣
    案用以包裝上開海洛因之保險套共6 個可資佐證，本件事證
    明確，被告犯行洵堪認定，應依法論科。
二、按海洛因係毒品危害防制條例第2 條第2 項第1 款規定之第
    一級毒品，且係行政院依懲治走私條例第2 條第4 項公告之
    「管制物品及其數額」甲項第4 款所列之管制進出口物品。
    核被告甲○○所為，係犯毒品危害防制條例第4 條第1 項之
    運輸第一級毒品海洛因罪及懲治走私條例第2 條第1 項之私
    運管制物品進口罪。被告持有第一級毒品海洛因之低度行為
    ，為運輸之高度行為所吸收，不另論罪。又被告及「阿明」
    、「小黃」間，就上開犯行具有犯意之聯絡及行為之分擔，
    均為共同正犯。再被告以同一運輸第一級毒品海洛因之行為
    觸犯上述二項罪名，為想像競合犯，應依刑法第55條之規定
    ，應從一重之運輸第一級毒品海洛因罪處斷。末被告因於本
    案之第一級毒品海洛因運輸走私情形中，僅屬俗稱「交通」
    之次要角色，尚非居於幕後策劃之主要人員，且其僅為本次
    之毒品運輸走私犯行，並係因生活困頓所迫，是本院衡酌其
    情節尚堪憫恕，認如處以法定最輕刑無期徒刑，仍屬過重，
    爰均依刑法第59條之規定，酌予減輕其刑。爰審酌被告正值
    青壯卻不思正途以營生，僅為圖利益即鋌而走險將第一級毒
    品海洛因運輸來臺，且所運輸之毒品數量亦非輕微，若非因
    司法警察人員及時查獲，即有可能對社會造成重大危害，併
    其於犯後仍飾詞狡辯，態度不佳等情，量處如主文所示之刑
    。至公訴人雖對被告具體求予量處無期徒刑並諭知強制工作
    云云，惟本院衡酌本案之犯罪情節及犯罪所生危害後，認此
    等刑度已足對被告收懲戒之效，且復查無證據足證被告係屬
    有犯罪之習慣或因遊蕩或懶惰成習而犯罪，故認公訴人前開
    具體求刑稍嫌過重且容有誤會，併予敘明。
三、扣案之球狀白色粉末3 顆，經送請法務部調查局鑑定結果後
    ，確均含有第一級毒品海洛因成分之情已如上述，則依毒品
    危害防制條例第18條第1 項之規定，不問屬於犯人與否，均
    應予宣告沒收並銷燬之。又扣案之包裝前開第一級毒品海洛
    因保險套6 個，既能與第一級毒品海洛因分別扣案，即與第
    一級毒品海洛因無難以析離而無法個別宣告沒收之情事（最
    高法院92年度台上字第6911號刑事判決意旨可資參照），而
    因該保險套6 個具有防止毒品海洛因裸露、逸出及潮濕之功
    用，並便於攜帶及運輸，且均係被告與「阿明」、「小黃」
    所有供本件犯罪所用之物，亦應依毒品危害防制條例第19條
    第1 項規定，併予宣告沒收。
乙、無罪部分：
一、公訴意旨略以：被告甲○○尚有與「阿明」、「小黃」共同
    基於運輸及私運管制物品第一級毒品海洛因之犯意聯絡，由
    被告先行自費於96年3 月3 日下午搭乘中華航空公司編號CI
    617 號班機前往香港，並依「阿明」之指示住宿於海濱賓館
    ，嗣於「小黃」至該處交付以保險套包裝為球狀之第一級毒
    品海洛因3 顆（重量不詳）予被告後，被告即在翌日（4 日
    ）下午全數將之以塞入肛門內之攜帶方式，搭乘中華航空公
    司編號CI604 號班機入境臺灣桃園國際機場，而將管制進口
    之第一級毒品海洛因運輸入境我國，並將之交付予「阿明」
    ，「阿明」則給予被告每顆20,000元，3 顆共60,000元之代
    價作為酬勞，因認被告另涉犯有96年3 月4 日該次之運輸第
    一級毒品罪嫌云云。
二、按犯罪事實應依證據認定之，無證據不得認定犯罪事實；被
    告或共犯之自白，不得作為有罪判決之唯一證據，仍應調查
    其他必要之證據，以察其是否與事實相符；不能證明被告犯
    罪，應諭知無罪之判決，刑事訴訟法第154 條第2 項、第15
    6 條第2 項及第301 條第1 項分別定有明文。又刑事訴訟法
    上所謂認定犯罪事實之證據，係指足以認定被告確有犯罪行
    為之積極證據而言，如未能發現有相當證據或證據不足以證
    明，自不能以推測或擬制之方法以為裁判基礎，而認定不利
    於被告之事實，需依積極證據，苟積極證據不足為不利被告
    之認定時，即應為有利於被告之認定，更不必有何有利之證
    據；所謂「積極證據足以為不利被告事實之認定」，係指據
    為訴訟上證明之全盤證據資料，在客觀上已達於通常一般之
    人均不致於有所懷疑、而得確信被告確曾犯罪之程度；若未
    達到此一程度，而有合理之懷疑存在時，即無從為有罪之確
    信。而訴訟上所得之全盤證據資料，固不以直接證據為限，
    間接證據亦應包含在內，惟採用間接證據時，必其所成立之
    證據，在直接關係上，雖僅足以證明他項事實，而由此他項
    事實，本於事理之作用足以證明待證事實者，方為合法，若
    憑空之推想，並非得採為證據資料之間接證據，最高法院亦
    分別著有29年上字第3105號、40年台上字第89號、30年上字
    第816 號及32年上字第67號、76年台上字第4986號之判例要
    旨可資參照。
三、公訴意旨認被告涉犯有96年3 月4 日之運輸第一級毒品犯行
    ，無非係以被告於偵查中之自白為其依據，惟遍觀全卷，除
    被告之單一自白外，僅有旅客入出境記錄查詢堪證被告確有
    於96年3 月3 日搭機前往香港，並在翌日搭機返台之情，惟
    僅憑此尚不得遽認被告於該日確有運輸第一級毒品之犯行，
    此外，復查無其他積極事證足證被告確有公訴人所指上開犯
    行，揆諸上開說明，自屬不能證明被告此部分犯罪，而應為
    被告無罪之諭知。
據上論斷，應依刑事訴訟法第299 條第1 項前段、第301 條第 1
項，毒品危害防制條例第4 條第1 項、第18條第1 項前段、第19
條第1 項，懲治走私條例第2 條第1 項、第11條，刑法第11條、
第28條、第55條、第59條，判決如主文。
本案經檢察官董良造到庭執行職務。
中　　華　　民　　國　　96　　年　　10　　月　　22　　日
                      刑事第十庭審判長法　官　江德民
                                      法  官  陳世旻
                                      法  官  蘇昌澤
以上正本證明與原本無異。
如不服本判決，應於判決送達後10日內向本院提出上訴狀（應附
繕本），其未敘述上訴理由者，應於上訴期間屆滿後20日內補提
理由書狀於本院，上訴於臺灣高等法院。
        　　　　　　　　　　　　　　　書記官　蔡紫凌
中　　華　　民　　國　　96　　年　　10　　月　　22　　日
毒品危害防制條例第4 條第1 項
製造、運輸、販賣第一級毒品者，處死刑或無期徒刑；處無期徒
刑者，得併科新臺幣 1 千萬元以下罰金。
